【裁判字號】    99,保險,65
【裁判日期】    990726
【裁判案由】    損害賠償等
【裁判全文】
臺灣臺北地方法院民事裁定              99年度保險字第65號
原      告  甲○○
訴訟代理人  丙○○律師
被      告  乙○○
訴訟代理人  吳振東律師
被      告  美亞產物保險股份有限公司
法定代理人  丁○○
上列當事人間請求損害賠償等事件，本院裁定如下：
    主  文
本件移送臺灣宜蘭地方法院。
    理  由
一、按訴訟之全部或一部，法院認為無管轄權者，依原告聲請或
    依職權以裁定移送其管轄法院，民事訴訟法第28條第1項定
    有明文。
二、本件原告主張：被告乙○○於民國97年2 月23日5 時許，駕
    駛車牌號碼3579-FL 自小客車行經宜蘭市○○路時，因酒駕
    、超速追撞伊所有、由伊配偶林炳坤駕駛之自小客車，致伊
    身體受傷，引發腎衰竭須長期洗腎，迄今已支出醫藥費新台
    幣（下同）120,046 元，而伊配偶林炳坤為專心照顧原告而
    留職停薪1 年，被告乙○○自應賠償伊1 年之看護費72萬元
    ；另伊之原勞保月投保薪資為30,300元，自喪失工作能力之
    日起計算至65歲止，尚有23年之工作期間，故伊喪失之工作
    所得為836 萬2,800 元，合計被告乙○○應賠償伊之損害為
    1,020 萬2,846 元。為此，爰依民法第191 條之2 、第195
    條等規定，請求被告乙○○負侵權行為損害賠償責任；另被
    告乙○○於車禍時向被告美亞產物保險股份有限公司（下稱
    美亞公司）投保汽車強制責任險及第三人意外責任險，爰依
    強制汽車責任保險法第11條及第27條之規定，請求美亞公司
    在第三人意外責任險保險金之範圍內，與被告乙○○負不真
    正連帶之損害賠償責任等語。
三、按共同訴訟之被告數人，其住所不在一法院管轄區域內者，
    各該住所地之法院俱有管轄權。但依第4 條至前條規定有共
    同管轄法院者，由該法院管轄。又2 人以上為訴訟標的之權
    利或義務，係同種類，而本於事實上及法律上同種類之原因
    者，得為共同訴訟人，一同起訴或一同被訴。但以被告之住
    所在同一法院管轄區域內，或有第4 條至第19條所定之共同
    管轄法院者為限。民事訴訟法第20條、第53條第3 款分別定
    有明文。是法律專就共同訴訟，定有一種特別審判籍，即對
    於被告數人提起共同訴訟，各被告之普通審判籍不在同一法
    院之管轄區域內者，除各被告有共同之特別審判籍外，其訴
    訟得由被告任何一人普通審判籍所在地之法院管轄，但此特
    別審判籍之規定，於依民事訴訟法第53條第3 款提起共同訴
    訟者，不適用之，即依該條第3 款提起共同訴訟，須該被告
    在受訴訟法之管轄區域內均有普通審判籍或特別審判籍而後
    可，若僅某一被告有普通審判籍，則不得向該法院提起共同
    訴訟，因該條第3 款情形，其訴訟標的相互之關係較疏，故
    特予限制之，以維持被告關於管轄所應享有之利益。又，不
    真正連帶債務，為訴訟標的之權利義務，既非為各債務人所
    共同，亦非本於同一之事實上及法律上原因，是依其情形僅
    可能其權利義務為同種類，而本於事實上及法律上同種類原
    因所發生，而有民事訴訟法第53條第3 款共同訴訟之原因。
四、查本件原告係本於侵權行為、及保險契約之法律關係分別對
    被告乙○○、及被告美亞公司有所請求而涉訟，揆諸上開說
    明，顯非屬民事訴訟法第53條第1 、2 款所規定之共同訴訟
    類型，固僅於各被告之住所在同一法院管轄區域內，或有第
    4 條至第19條所定之共同管轄法院者為限，始得提起共同訴
    訟。而被告美亞公司之營業所、及被告乙○○之住所地分別
    位於臺北市信義區、及宜蘭縣羅東鎮，經原告載於起訴狀甚
    詳，且有被告乙○○之移轉管轄聲請狀在卷可稽，是被告2
    人之住所及營業所並非在同一法院管轄區域內，是否能提起
    共同訴訟，已非無疑，自無從依民事訴訟法第20條之規定，
    逕認本院及臺灣宜蘭地方法院俱有管轄權。況被告美亞公司
    與乙○○於系爭強制汽車責任保險條款第27條前段即約定「
    因本保險契約發生訴訟時，約定以要保人、被保險人或請求
    權人住所所在地之地方法院為管轄法院。」，而原告請求被
    告美亞公司給付保險金部分，不論依要保人、被保險人（即
    被告乙○○）或請求權人（即原告）之住所所在地均在宜蘭
    縣，且被告美亞公司亦表示同意將本件移由臺灣宜蘭地方法
    院管轄，有公務電話紀錄表在卷可稽，是本件自應以臺灣宜
    蘭地方法院為管轄法院。茲原告向無管轄權之本院起訴，顯
    係違誤，應依職權將本件移送於該管轄法院。
五、依首開法條裁定如主文。
中    華    民    國    99    年    7     月    26    日
                  民事第五庭  法  官  吳佳薇
如對本裁定抗告，須於裁定送達後十日之不變期間內，向本院提
出抗告狀。
中    華    民    國    99    年    7     月    26    日
                              書記官  黃曼琳

司法院資訊處製作；財團法人民間司法改革基金會備份。
